【裁判字號】    95,易,249
【裁判日期】    950315
【裁判案由】    傷害
【裁判全文】
臺灣臺中地方法院刑事判決               95年度易字第249號
公  訴  人  臺灣臺中地方法院檢察署檢察官
被      告  丙○○
選任辯護人  郭傳賢律師
上列被告因傷害案件，經檢察官提起公訴（九十四年度偵字第一
六八一四號），本院判決如下：
    主    文
丙○○傷害人之身體，處有期徒刑參月，如易科罰金，以參佰元
折算壹日。
    犯罪事實
一、丙○○於民國九十三年十二月十一日十七時許，駕駛自用小
    貨車欲進入臺中縣大雅鄉○○村○○路夜市擺設攤位，疑因
    乙○所擺設攤位前之招牌擋住其通道，而與乙○起口角爭執
    ，迨丙○○將車輛行至其攤位後，復獨自返回乙○攤位前，
    再度與乙○發生爭執，二人竟基於普通傷害對方身體之犯意
    ，丙○○以雙手將乙○往後推，導致乙○身體不斷往後退，
    於將近跌倒之際，隨即持其營業所用之瓦斯爐嘴起身，丙○
    ○隨即又出手毆打乙○左肩接近胸口部位一拳，乙○即持該
    瓦斯爐嘴二次作勢毆打丙○○欲嚇走丙○○，惟丙○○不為
    所動，乙○遂第三度持該瓦斯爐嘴朝丙○○左上臂揮及，導
    致丙○○受有左上臂三公分乘以一公分深部擦傷合併挫傷，
    疑韌帶斷裂，左前臂擦傷等傷害（乙○被訴傷害部分業經本
    院刑事庭於九十四年七月四日，以九十四年度豐簡上字第二
    ０一號判處有期徒刑三月，得易科罰金，不得上訴而於同日
    確定），丙○○並搶住該瓦斯爐嘴，而與乙○發生拉扯，拉
    扯期間並用力將乙○推甩在地，導致乙○受有下背部鈍挫傷
    、嚴重下背疼痛等傷害。
二、案經乙○訴請臺灣臺中地方法院檢察署檢察官偵查起訴。
    理    由
一、訊據被告丙○○固直承於上開時地與告訴人乙○發生口角爭
    執一情不諱，惟矢口否認有何傷害犯行，辯稱：伊後來之所
    以又到告訴人的攤位，主要是看到告訴人夫妻在破口大罵，
    伊才想過去了解是否有撞到他們的東西，但告訴人隨即拿出
    瓦斯爐嘴並高舉作勢欲毆打伊二次，第三次就朝伊左上臂毆
    打下去，導致伊該處受傷，伊直覺反應就直接搶下告訴人的
    爐嘴，在搶的過程中告訴人就跌倒了，但不知他為何倒地，
    也懷疑他所受的傷勢應該是舊傷，不是因為本案而造成的，
    況證人甲○○於案發當時應該不在現場云云。
二、經查：
  (一)上開事實，業據告訴人於本院審理時，以證人身分具結證稱
    ：因為被告攤位位在夜市中間，伊攤位位在夜市門口附近，
    被告一進入攤位時，就已經先與擺設玉米攤位的老闆吵架，
    等到被告的車經過伊攤位前，見伊招牌擋在中間，就以臺語
    說「招牌不要了？我的車要開過去了」之語，並辱罵三字經
    ，伊妻見狀，迅即將招牌取走，被告車子繼續往前開，待被
    告妻子行經伊攤位時，伊即對她提出口頭警告說，何以被告
    要隨便罵伊三字經，之後被告將他的車開至他攤位後，又走
    來伊攤位，當時伊正蹲在地上裝瓦斯爐嘴，伊站起來後，被
    告隨即以雙手推伊，害伊往後倒好幾步快要跌倒在地（惟尚
    未倒地），被告又以右手毆打伊左胸部但不是很重，伊趕快
    拿起瓦斯爐嘴站起來作勢二次要打被告，要嚇他離開，第三
    次伊拿瓦斯爐嘴揮向被告時，就遭被告接住，不曉得是否有
    打到被告，之後二人互拉該瓦斯爐嘴，被告將伊拖到攤外轉
    三、四圈後，伊遭甩倒在地，被告是以很大力氣將伊甩出去
    到兩、三公尺遠處，伊所受傷勢係被告推伊倒地造成的，在
    本案案發之前伊並沒有下背部疼痛之問題等語綦詳。
  (二)在場目擊證人甲○○於檢察官九十四年九月三十日偵訊時證
    述：當時伊要進入攤位時，就看到姓陳的（即被告）走進告
    訴人的攤位，以臺語說完「這路不是你的，不讓我過」後，
    忽然出拳毆打告訴人，告訴人退二、三步後倒地，但還沒有
    完全倒下去，手剛好握到瓦斯爐嘴，被告再打告訴人左肩膀
    一拳，然後告訴人拿瓦斯爐打被告，就打到被告的手臂，之
    後二人搶爐子，伊就離開等情。於本院九十五年三月三日審
    理時，亦具結證稱：在案發當日伊開計程車，將車停在巷口
    路邊後，自巷子走路到告訴人攤位本要吃東西，伊就看到被
    告自巷子很快走到告訴人攤位，當時告訴人蹲著在弄瓦斯爐
    嘴，被告過去罵告訴人三字經及說「這路不是你的，不讓我
    過」後，告訴人轉身站起來，被告就以雙手把告訴人推倒在
    地，告訴人此時有無受傷伊並不知道，被告還用手打告訴人
    左肩膀一拳，告訴人坐在地上拿到瓦斯爐嘴，就坐在地上向
    上打被告，有打到被告的左上臂，兩人之後就開始搶瓦斯爐
    嘴，伊看到他們二人在搶瓦斯爐嘴，伊認為沒有什麼好看，
    伊就走了，伊當時距離他們二人位置約如伊庭訊位置至法庭
    後方柱子間之距離，中間並無其他建物或障礙物擋住，天色
    還亮亮的，現場還有擺攤位的人共約七、八人在場，伊與被
    告並無仇恨，於案發前也不認識他，與告訴人則為老闆與顧
    客之關係等語甚明。
  (三)雖證人甲○○於本院審理時，對於案發時間記憶不清，有稱
    九十四年二、三月間者，有稱應是冬天，應是九十三年十一
    月左右，有稱記不清楚是農曆過年前或過年後者。惟本案係
    發生於九十三年十二月十一日十七時許，距離證人於本院九
    十五年三月三日審理作證時，業已相隔一年又二個月有餘，
    其復非告訴人與被告之親戚或朋友，亦非訟爭之當事人，其
    對於案發時間之記憶並不清楚，尚與常情不相悖，而堪予理
    解。至證人甲○○就被告以雙手推告訴人時，告訴人究竟有
    無倒地，與告訴人所稱將近倒地，但尚未倒地一情有所出入
    。惟案發時證人甲○○係走往告訴人所營攤位要吃東西，被
    告快速自伊身旁走到告訴人所營攤位，當時其見告訴人與被
    告爭執處之距離，相當於伊庭訊位置至法庭門後柱子間之距
    離（約有十公尺以上），以致於告訴人於案發時尚不知道證
    人甲○○在現場（參本院卷第五七頁筆錄），足見證人甲○
    ○並未看見告訴人接近倒地而實未倒地，而作出告訴人業已
    倒地之證詞，顯係因為距離過遠而導致視差，並判斷告訴人
    業已倒地使然，非謂證人甲○○之證述內容與告訴人所言有
    何歧異之處。
  (四)被告雖質疑證人甲○○於案發時並不在場云云。惟證人甲○
    ○與被告素不相識，僅係前往告訴人所營攤位消費之客人，
    業經證人甲○○於檢察官同日偵訊及本院九十五年三月三日
    審理時具結證明屬實，自毋庸設詞誣陷被告或故為有利於告
    訴人之說詞。且證人甲○○另證稱：伊於本案發生見被告與
    告訴人互相拉扯瓦斯爐嘴後，隨即離去，直到九十四年五月
    左右又去告訴人所營攤位吃，向告訴人詢問該日情況，告訴
    人才表示伊遭打又被告，伊認為不合理，就建議告訴人也可
    以去告，伊會出面幫他作證，伊也有留電話給告訴人，伊於
    案發後直到九十四年五月間都沒有再去過告訴人的攤位，五
    月份去的該次，告訴人才提到他因本案受傷且遭被告告傷害
    等情。亦與告訴人於九十四年五月三十日具狀提出本件告訴
    一節相符，有刑事告訴狀附於發查卷第一頁可明。況且，證
    人甲○○上開證述內容係作證陳述見聞被告徒手毆打告訴人
    後，告訴人舉起瓦斯爐嘴打被告，之後二人發生拉扯爐嘴等
    情，亦證述二人確實均有出手毆打對方繼而拉扯爐嘴之情，
    顯然並未特別偏頗何方，其所為證述內容業經具結，且屬客
    觀第三人之說詞，復與告訴人所述上情相符，自堪予採信。
  (五)依告訴人所述案發經過，告訴人係因與被告爭執拉扯瓦斯爐
    嘴時，而遭被告用力推倒在地而受傷，依其倒地位置並受有
    「下背鈍挫傷、嚴重下背疼痛」之傷害，業有黃骨科外科診
    所出具診斷證明書一紙在卷可徵。被告雖質疑告訴人上開傷
    勢係屬舊傷云云，惟經本院向黃骨科外科診所函查告訴人傷
    勢情形，該院覆稱：病患（即告訴人）於九十三年十二月
    十三日早上至本院就診，主訴內容為二日前被人推倒在地嚴
    重背痛，當日做身體檢查發現背部有瘀青腫脹約５Ｘ５公
    分範圍，且病患因嚴重背痛，故於當日立即照Ｘ光作檢查，
    經發現並無脊椎骨骨折之現象，病患為九十三年十二月十
    三日早上（本院電腦當日早上十一時零分十七秒）於本院完
    成掛號手續，當時身體檢查，確實有可能是二日前受傷所引
    起，臨床檢查應該為新傷，根據臨床檢查，該病患背部瘀
    青腫脹，應為外力造成等情，有該診所九十五年二月十日以
    黃骨外字第０九五０二一０號函附病歷影本一份在卷可稽。
    顯然告訴人指稱其遭被告往後推倒在地後，導致其受有如上
    診斷證明書所載之傷勢，亦與告訴人受傷部位皆位於下背部
    之情相符。被告懷疑告訴人所受傷勢為舊傷云云，亦無可取
    。
  (六)綜上所述，被告前開辯解均要無可採。本件事證業臻明確，
    被告犯行至堪認定。
三、核被告所為，係犯刑法第二百七十七條第一項之傷害罪。爰
    審酌被告與告訴人同為夜市之業者，不思和睦相處，以求生
    意之公平競爭，僅因與告訴人擺攤招牌擋住其行進通道之細
    故，即發生口角爭執，進而互毆，導致雙方均受有傷勢，告
    訴人亦經本院判處有期徒刑三月，得易科罰金確定，業經本
    院調閱九十四年度豐簡上字第二０一號卷宗屬實，迄未達成
    和解，犯後矢口否認犯行，仍存僥倖之心，並無悔悟之心等
    一切情狀，量處如主文所示之刑，並諭知易科罰金之折算標
    準。
據上論斷，應依刑事訴訟法第二百九十九條第一項前段，刑法第
二百七十七條第一項、第四十一條第一項前段，罰金罰鍰提高標
準條例第一條前段、第二條，判決如主文。
中    華    民    國    95    年     3    月    15    日
                  刑事第三庭  審判長法  官  張靜琪
                                    法  官  吳進發
                                    法  官  賴妙雲
上正本證明與原本無異。
如不服本判決，應於送達後十日內向本院提出上訴狀（須附繕
本），上訴於台灣高等法院台中分院。
                                    書記官  孫曉鳳
中    華    民    國    95    年     3    月    15    日
附錄論罪科刑法條
刑法第二百七十七條第一項
第  277 條  (普通傷害罪)
            傷害人之身體或健康者，處三年以下有期徒刑、拘
            役或一千元以下罰金。
            犯前項之罪因而致人於死者，處無期徒刑或七年以
            上有期徒刑；致重傷者，處三年以上十年以下有期
            徒刑。


司法院資訊處製作；財團法人民間司法改革基金會備份。
